臺灣高等法院臺中分院刑事裁定
110年度毒抗字第1084號
抗 告 人  
即 被 告    林坤益


上列抗告人即被告因違反毒品危害防制條例案件，經檢察官聲請
觀察、勒戒，不服臺灣臺中地方法院中華民國110年8月17日第一
審裁定（110年度毒聲字第1026號；聲請案號：臺灣臺中地方檢
察署110年度聲觀字第821號；偵查案號：同署110年度毒偵字第
2311號），提起抗告，本院裁定如下：
    主  文
原裁定撤銷。
檢察官之聲請駁回。
    理  由
一、原裁定意旨略以：聲請意旨所指抗告人即被告林坤益（下稱
    抗告人）施用甲基安非他命之犯嫌，業據抗告人於警詢時坦
    承不諱，且抗告人於民國110年5月4日晚間8時47分許為警所
    採集之尿液，經送驗結果呈安非他命、甲基安非他命陽性反
    應等情，有採尿同意書、苗栗縣警察局竹南分局偵辦毒品案
    件尿液鑑驗代碼對照表、中山醫學大學附設醫院檢驗科藥物
    檢測中心尿液檢驗報告附卷可稽，足認抗告人之任意性自白
    與事實相符，堪可採信，是抗告人涉犯本件施用第二級毒品
    犯行明確；又抗告人前於88年間，因施用毒品案件經原審法
    院裁定送觀察、勒戒後，因認有繼續施用毒品之傾向，再經
    原審法院以88年度毒聲字第1917號裁定送強制戒治，嗣於88
    年8月13日因停止處分出監，復經撤銷該停止處分而繼續執
    行強制戒治，於89年10月2日執行完畢釋放；又於92年間，
    因施用毒品案件經原審法院裁定送強制戒治後，於93年1月9
    日因法律修正出監，刑責部分則經原審法院以92年度訴字第
    1574號刑事判決判處有期徒刑1年確定，以及抗告人於完成
    上開觀察、勒戒及強制戒治後，迄本件施用毒品行為前，未
    再因施用毒品案件執行觀察、勒戒或強制戒治完畢等情，有
    臺灣高等法院被告前案紀錄表在卷可參，是抗告人係於上開
    觀察、勒戒及強制戒治執行完畢釋放後，3年後再犯本件施
    用第二級毒品犯行乙節，亦足認定；綜上，檢察官所為本件
    聲請，核屬有據，應予准許，爰依毒品危害防制條例第20條
    第1、3項之規定，裁定抗告人應送勒戒處所觀察、勒戒，其
    期間不得逾2月等語。
二、抗告意旨略以：抗告人涉犯本件施用第二級毒品犯行明確，
　　然抗告人於110年5月9日業經緩起訴處分【110年度毒偵字第
    1090號（下稱毒偵卷）】，並於110年6月2日確定，目前正
    在執行中，惟原審所採見解不利抗告人，為保障抗告人的訴
    訟權，故提出抗告，請法院能為抗告人明案速判，斟酌抗告
    人全案情節給予妥適刑罰，讓抗告人有改過自新的機會等語
    。　　
三、現行對於施用毒品者之刑事政策，因認具有「病患性犯人」
    之特質，為此對於「初犯」或「3年後再犯」者之處置，依
    毒品危害防制條例第20、23及24條等之規定，不採直接科以
    刑罰，而係先以毒癮治療方式處遇，採行「觀察、勒戒」與
    「緩起訴之戒癮治療」並行之雙軌模式，期能達成幫助施用
    毒品者戒除毒癮之效果。而所謂初犯，本應指自然行為概念
    之初犯，即首次施用毒品者而言，然如上述，毒品危害防制
    條例係規定須經前開治療先行程序後再犯者，始科予刑罰。
    因此，在該「觀察、勒戒」執行完畢前，或「緩起訴之戒癮
    治療」完成且未經撤銷前，即便行為人再有其他之施用第一
    、二級毒品行為，仍屬本條例規定之「法定初犯」，應由檢
    察官將其後之施用毒品行為，併入執行先前施用毒品行為之
    治療處遇程序，並將案件簽結，始符合本條例未經毒癮治療
    完成前之施用行為均屬初犯之立法本旨，並免將「法定初犯
    」狀態下之不同施用行為，割裂適用不同之先行程序；換言
    之，執行觀察、勒戒或戒癮治療之保安處分前之數次施用毒
    品行為，僅需對被告執行一次觀察、勒戒或戒癮治療為足，
    緩起訴處分所戒癮治療之條件，實已包含被告執行戒治療前
    之全部施用毒品行為，是被告在先行程序緩起訴處分確定前
    所為數次施用毒品之行為，核屬「法定初犯」，應由檢察官
    將後施用毒品行為併入執行前施用毒品行為之緩起訴戒癮治
    療，無庸再次聲請法院裁定觀察、勒戒之必要。　
四、經查：　　
　㈠抗告人基於施用第二級毒品甲基安非他命之犯意，於110年5
    月4日下午4時許，在臺中市○○區○○○路000號，以將第二級毒
    品甲基安非他命放在玻璃球內燒烤再吸食煙霧之方式，施用
    甲基安非他命1次，嗣於同日下午5時25分許，在前開地點，
    因另案為警依法執行拘提，並經其同意，於同日晚
　　間8時47分許採集尿液送驗後，結果呈安非他命、甲基安非
    他命陽性反應之事實（下稱本案），業據抗告人於警詢時坦
    承不諱（見毒偵卷第47頁），並有採尿同意書、苗栗縣警察
    局竹南分局偵辦毒品案件尿液鑑驗代碼對照表、中山醫學大
    學附設醫院檢驗科藥物檢驗中心尿液檢驗報告各1份在卷可
    稽（見毒偵卷第89、83、53頁），是抗告人確有於110年5月
    4日施用第二級毒品甲基安非他命之犯行，堪予認定。
  ㈡又抗告人於本案犯行前之109年11月2日晚間11時許，即因施
    用第二級毒品甲基安非他命之行為（下稱前案），而經臺灣
    臺中地方檢察署檢察官於110年5月9日以110年度毒偵字第10
    90號為附命完成戒癮治療之緩起訴處分，並於110年6月2日
    確定，緩起訴期間自110年6月2日至112年6月1日止，有臺灣
    高等法院被告前案紀錄表、前開緩起訴處分書各1份在卷可
    佐（見本院卷第20頁，毒偵卷第101至102頁），則依前開說
    明，抗告人於檢察官就前案緩起訴處分確定（110年6月2日
    ）前，即已再犯本案施用毒品犯行（110年5月4日），應仍
    屬「法定初犯」之狀態，應併由執行前案施用毒品行為之緩
    起訴戒癮治療，倘若切割後案施用毒品為另一再犯行為而適
    用另一觀察、勒戒先行程序，則前案恐因後案之行為或有撤
    銷緩起訴處分而依本條例第24條第2項逕行追訴之虞，惟後
    案行為卻仍須受觀察、勒戒，而有紊亂本條例先行程序之適
    用及先醫後懲之目的，是就抗告人本案施用行為，即應併入
    上開尚未完成之緩起訴處分附命戒癮治療處遇程序內，方合
    立法本旨。
  ㈢綜上所述，抗告人本案施用第二級毒品甲基安非他命之犯行
    ，既係於前案緩起訴處分確定前為之，應無再依「初犯」適
    用毒品危害防制條例第20條第1項聲請法院裁定觀察、勒戒
    之處遇規定，割裂適用不同之先行程序准依檢察官聲請送觀
    察、勒戒，則原審裁定遽依檢察官聲請，將抗告人裁定送勒
    戒處所觀察、勒戒，自有未洽。至抗告人執前揭情詞，指摘
    原審裁定不當，雖無理由，惟原裁定既有前揭可議之處，自
    應由本院將原裁定撤銷，並駁回檢察官之聲請。　　
五、據上論斷，應依刑事訴訟法第413條，裁定如主文。
中　　華　　民　　國　　110 　年　　9 　　月    24  　日
           刑事第十一庭    審判長法　官   張  意  聰
                                 法　官   田  德  煙
                                 法　官   周  瑞  芬
以上正本證明與原本無異。
不得再抗告。
                                 書記官   涂  村  宇
　　　　　　　　　　　　　　　　 
中　　華　　民　　國　　110 　年　　9 　　月　　24　　日